---
title: "Compte rendu"
output:
  rmdformats::readthedown:
    highlight: kate
editor_options: 
  markdown: 
    wrap: 72
---

```{r setup, include=FALSE}
knitr::opts_chunk$set(echo = TRUE)
```

#Mise en place des données


```{r}
library(readxl)
library(dplyr)
library(tidyverse)
library(missMDA)
questionnaire <- read_excel("~/stage/Stage/questionnaire.xlsx")
head(questionnaire)

QPE4PL = questionnaire %>% select(-Individu, -Lycée, -Classe, -Sexe, -APSA)



nb <- estim_ncpPCA(QPE4PL)
colonnesimputees <- imputePCA (QPE4PL, ncp=nb$ncp)
QPE4PLm <- colonnesimputees$completeObs[, 1:50]

library(psych)
QPE4PLlesson =QPE4PLm[,1:23]
QPE4PLimpact = QPE4PLm[,24:50]

```

# Dimentionnalité

```{r}
lessonct <- na.omit(as.data.frame(scale(QPE4PLlesson))) #données centré réduite
QPE4PLl_EFA_cor <- cor(lessonct, use = "pairwise.complete.obs")
vp = eigen(QPE4PLl_EFA_cor)$values


scree_data <- data.frame(
  Facteur = 1:length(vp),
  Valeur_Propre = vp
)

ggplot(scree_data, aes(x = Facteur, y = Valeur_Propre)) +
  geom_point() +
  geom_line() +
  geom_text(aes(label = round(Valeur_Propre, 2)), vjust = -0.5, hjust = 0.5) + 
  labs(x = "Nombre de facteurs", y = "Valeurs Propres", title = "Scree Plot") +
  scale_x_continuous(limits = c(1,10 )) +  # Ajustez les limites de l'axe x selon vos besoins
  theme_minimal()


```

```{r}

impct <- na.omit(as.data.frame(scale(na.omit(QPE4PLimpact)))) #données centré réduite
QPE4PLi_EFA_cor <- cor(impct, use = "pairwise.complete.obs")
vp = eigen(QPE4PLi_EFA_cor)$values
#Méthode 1


scree_data <- data.frame(
  Facteur = 1:length(vp),
  Valeur_Propre = vp
)

ggplot(scree_data, aes(x = Facteur, y = Valeur_Propre)) +
  geom_point() +
  geom_line() +
  geom_text(aes(label = round(Valeur_Propre, 2)), vjust = -0.5, hjust = 0.5) + 
  labs(x = "Nombre de facteurs", y = "Valeurs Propres", title = "Scree Plot") +
  scale_x_continuous(limits = c(1,10 )) +  # Ajustez les limites de l'axe x selon vos besoins
  theme_minimal()
```

# EFA lesson


```{r}
N <- nrow(QPE4PLlesson)

indices <- seq(1, N)

# Indices pairs et impairs
indices_EFAl <- indices[indices %% 2 == 0]
indices_CFAl <- indices[indices %% 2 != 0]

# Diviser le jeu de données en utilisant ces indices
QPE4Ll_EFA <- QPE4PLlesson[indices_EFAl, ]
QPE4Ll_CFA <- QPE4PLlesson[indices_CFAl, ]


```
On selectionne une personne sur deux, ca biaise pas car ca permets d'avoir autant de personne de même lycée dans chaque partie.
```{r}
#On pose le modèle avec 5 facteur pour la partie lesson
EFA_modelth<- fa(QPE4Ll_EFA, nfactors = 5)
#On regarde les charges factoriels
EFA_modelth$loadings
#On retir la question 14 (22 on peut pas car sinon pas 4 items par facteurs)
QPs =QPE4Ll_EFA[,-14]
library(psych)
# Exclure la question 14 du jeu de données
QPs_without_14 <- QPE4Ll_EFA[ , -14]

# Créer un nouveau modèle EFA avec 5 facteurs
EFA_modelth2 <- fa(QPs_without_14, nfactors = 5)

# Afficher les charges factorielles
print(EFA_modelth2$loadings)
```
On enlève la question 14 car admet des charges sur plusieurs facteurs

# CFA lesson

On part du modèle sans la question 14

```{r}
library(lavaan)
library(semPlot)
modellesson <- " 
    APP =~ Q1 + Q2 + Q3 + Q4 
    ENS =~ Q5 + Q6 + Q7 + Q8 + Q9
    CLIM =~ Q10 + Q11 + Q12 + Q13 
    COMO =~ Q15 + Q16 + Q17 + Q18 + Q19
    CORE =~ Q20 + Q21 + Q22 + Q23 
"
#On pose le modèle
fitlesson <- cfa(model = modellesson, data = QPE4Ll_CFA,estimator = "MLM")
#Permet de creer le diagramme
semPaths(fitlesson, "est", "std.lv", layout = "tree", whatLabels = "std.lv", style = "lisrel")
#permet de voir toute les statistiques et charge factoreil
summary(fitlesson, standardized = TRUE, fit.measures= TRUE, rsquare = TRUE)
# Raccourci pour voir directement les indices qu'on veut plutot que de regarder dans le summary
fitMeasures(fitlesson, c("rmsea", "srmr", "cfi", "tli"))

loadings <- standardizedSolution(fitlesson)

# Filtrer uniquement les charges factorielles (lambdas)
loadings <- loadings[loadings$op == "=~", ]

# Afficher les charges factorielles
loadings[, c("lhs", "rhs", "est.std")]

```
Le modèle est pas mal.
On enlève la question 15 car la corrélation est très faible avec le facteur correspondant.



```{r}

library(lavaan)
library(semPlot)
modellesson2 <- " 
    APP =~ Q1 + Q2 + Q3 + Q4 
    ENS =~ Q5 + Q6 + Q7 + Q8 + Q9
    CLIM =~ Q10 + Q11 + Q12 + Q13 
    COMO =~  Q16 + Q17 + Q18 + Q19
    CORE =~ Q20 + Q21 + Q22 + Q23 
"

fitlesson2 <- cfa(model = modellesson2, data = QPE4Ll_CFA,estimator = "MLM")
semPaths(fitlesson2, "est", "std", layout = "tree", whatLabels = "est.std", style = "lisrel")
summary(fitlesson2, standardized = TRUE, fit.measures= TRUE, rsquare = TRUE)
fitMeasures(fitlesson2, c("rmsea", "srmr", "cfi", "tli"))

```
On enlève la question 6

```{r}

library(lavaan)
library(semPlot)
library(fpc)

modellesson3 <- " 
    APP =~ Q1 + Q2 + Q3 + Q4 
    ENS =~ Q5  + Q7 + Q8 + Q9
    CLIM =~ Q10 + Q11 + Q12 + Q13
    COMO =~ Q16+  Q17 + Q18 + Q19
    CORE =~ Q20 + Q21 + Q22 + Q23 
"

fitlesson3 <- cfa(model = modellesson3, data = QPE4Ll_CFA,estimator = "MLM")
semPaths(fitlesson3, "est", "std", layout = "tree", whatLabels = "est.std", style = "lisrel", edge.color = "black", rotation = 4)

summary(fitlesson3, standardized = TRUE, fit.measures= TRUE, rsquare = TRUE)

fitMeasures(fitlesson3, c("rmsea", "srmr", "cfi", "tli"))

library(semTools)
reliability(fitlesson3)

```



On arrive au meilleur modèle avec de bon indices

# Impact


```{r}

N <- nrow(QPE4PLimpact)
indices <- seq(1, N)

# Indices pairs et impairs
indices_EFA <- indices[indices %% 2 == 0]
indices_CFA <- indices[indices %% 2 != 0]



# Diviser le jeu de données en utilisant ces indices
QPE4Li_EFA <- QPE4PLimpact[indices_EFA, ]
QPE4Li_CFA <- QPE4PLimpact[indices_CFA, ]
```






```{r}

library(tidyverse)
library(dplyr)

#On creer le modèle avec 4 facteurs
EFA_modelth<- fa(QPE4Li_EFA, nfactors = 4)
#je regarde les charges factoriel, et je retire une à une les questions et regarde à nouveau les charges factoreil jusqu'a ce qu'il n'y est plus de questions répartie sur plusieurs facteusr
EFA_modelth$loadings
# Je le transforme en dataframe pour pouvoir utliser la library dplyr
QPE4Li_EFA_df <- as.data.frame(QPE4Li_EFA)

# Load the dplyr library
library(dplyr)

QPs <- QPE4Li_EFA_df %>% select( -Q30, -Q34 , -Q40, -Q39)
EFA_modelth2<- fa(QPs, nfactors = 4)
EFA_modelth2$loadings
```

# CFA impact

On part du modèle sans les questions 30, 34, 39, 40


```{r}
model2 <- '
PHY =~ Q24 + Q25+ Q26+Q27 #Physique
PSY=~ Q28+ Q29+ Q31+ Q32+ Q33+ Q35 #Psychologique
SOC=~  Q36 +Q37+ Q38+ Q41 +Q42+ Q43+ Q44+ Q45 #Sociale
COG=~ Q46+ Q47+ Q48+ Q49+ Q50 #Cognitive '
library(lavaan)
#On créer le modèle
fit <- cfa(model2, data = QPE4Li_CFA,estimator = "MLM")
library(semPlot)
#On creer le diagramme
semPaths(fit, "std", layout = "tree", whatLabels = "std", edge.label.cex = 0.8, sizeMan = 5, sizeLat = 7)
# Résumé des résultats
summary(fit, fit.measures = TRUE, standardized = TRUE)
loadings <- standardizedSolution(fit)

# Filtrer uniquement les charges factorielles (lambdas)
loadings <- loadings[loadings$op == "=~", ]

# Afficher les charges factorielles
loadings[, c("lhs", "rhs", "est.std")]
#On regarde les indices statistiques
fitMeasures(fit, c("rmsea", "srmr", "cfi", "tli","BIC"))
library(semTools)
reliability(fit)

```



Bon modèle d'après les indices, On enlève Q35

```{r}
model3 <- '
PHY =~ Q24 + Q25+ Q26+Q27 #Physique
PSY=~ Q28+ Q29+ Q31+ Q32+ Q33  #Psychologique
SOC=~ Q36+ Q37+ Q38+ Q41 +Q42+ Q43+ Q44+ Q45 #Sociale
COG=~ Q46+ Q47+ Q48+ Q49+ Q50 #Cognitive '
library(lavaan)
fit2 <- cfa(model3, data = QPE4Li_CFA,estimator = "MLM")
library(semPlot)
semPaths(fit2, "est", "std", layout = "tree", whatLabels = "est.std", style = "lisrel", edge.color = "black", rotation = 4)
# Résumé des résultats pour voir charge factirel
summary(fit2, fit.measures = TRUE, standardized = TRUE)
# Obtenir les indices de modification


fitMeasures(fit2, c("rmsea", "srmr", "cfi", "tli","BIC"))

reliability(fit2)
```




# Matrice de corrélation

```{r}

library(corrplot)
baseimputee <- cbind(questionnaire[, 1:5], QPE4PLm) 





#création des scores des deux questionnaires
#création des scores des deux questionnaires
#QPE4PElesson

# Sélectionner les colonnes correspondant aux questions de chaque dimension
dimension1 <- baseimputee[, 6:9]
dimension2 <- baseimputee[, 10:14] %>% select(-Q6)
dimension3 <- baseimputee[, 15:19] %>% select(-Q14)
dimension4 <- baseimputee[, 20:23]%>% select(-Q15)
dimension5 <- baseimputee[, 24:28]

# Calculer les scores pour chaque dimension
baseimputee$score_objet_apprentissage <- rowSums(dimension1)
baseimputee$score_gestion_enseignement <- rowSums(dimension2)
baseimputee$score_climat_enseignement <- rowSums(dimension3)
baseimputee$score_activation_cognitivo_motrice <- rowSums(dimension4)
baseimputee$score_activation_cognitive_reflexive <- rowSums(dimension5)

# Calculer le score total (score_lesson) en additionnant les scores de chaque dimension
baseimputee$score_lesson <- rowSums(baseimputee[, c("score_objet_apprentissage", "score_gestion_enseignement", "score_climat_enseignement", "score_activation_cognitivo_motrice", "score_activation_cognitive_reflexive")])

#QPE4PLimpact

# Sélectionner les colonnes correspondant aux questions de chaque dimension pour la deuxième partie
score_physique <- baseimputee[, 29:32]
score_psycho <- baseimputee[, 33:41] %>% select(-Q30, -Q34, -Q35)
score_sociale <- baseimputee[, 42:51] %>% select(-Q39,-Q40)
score_cognitive <- baseimputee[, 52:55]

# Calculer les scores pour chaque dimension de la deuxième partie
baseimputee$score_physique <- rowSums(score_physique)
baseimputee$score_psycho <- rowSums(score_psycho)
baseimputee$score_sociale <- rowSums(score_sociale)
baseimputee$score_cognitive <- rowSums(score_cognitive)

# Calculer le score total pour la deuxième partie (score_impact)
baseimputee$score_impact <- rowSums(baseimputee[, c("score_physique", "score_psycho", "score_sociale", "score_cognitive")])

# Recherche de corrélation
# Entre le QPE4PLlesson et le QPE4PLimpact

# Sélectionner les variables pour la matrice de corrélation
variables_a_correler1 <- baseimputee[, c("score_lesson", "score_impact"
)]

# Calculer la matrice de corrélation
matrice_correlation1 <- cor(variables_a_correler1)

# Entre chaque dimension de chaque partie du questionnaire

# Sélectionner les variables pour la matrice de corrélation
variables_a_correler2 <- baseimputee[, c(
  "score_objet_apprentissage", "score_gestion_enseignement", "score_climat_enseignement", "score_activation_cognitivo_motrice", "score_activation_cognitive_reflexive", "score_lesson"
)]

# Calculer la matrice de corrélation
matrice_correlation2 <- cor(variables_a_correler2)

# Afficher les matrices de corrélation
print(matrice_correlation1)
corrplot (matrice_correlation2, method='number')


#meilleur affichage des corrélations, à voir s'il faut renommer pour remplacer sans avoir de doublons de noms de variables
# Sélectionner les variables pour chaque partie
partie1 <- baseimputee[, c("score_objet_apprentissage", "score_gestion_enseignement", "score_climat_enseignement", "score_activation_cognitivo_motrice", "score_activation_cognitive_reflexive", "score_lesson")]
partie2 <- baseimputee[, c("score_physique", "score_psycho", 
                           "score_sociale", "score_cognitive","score_impact")]



# à modifier remplacer verifier si les variables ne sont pas doublées
# Sélectionner les variables pour chaque partie
partie1 <- baseimputee[, c("score_objet_apprentissage", "score_gestion_enseignement", "score_climat_enseignement", "score_activation_cognitivo_motrice", "score_activation_cognitive_reflexive","score_lesson")]
partie2 <- baseimputee[, c("score_physique", "score_psycho", 
                           "score_sociale", "score_cognitive","score_impact")]

# Calculer la matrice de corrélation entre les deux parties
matrice_correlation_entre_partiess <- cor(partie1, partie2, method = "spearman")

corrplot(matrice_correlation_entre_partiess, method = "number")


#permet de dire que cette corrélation est significative

cor.test(baseimputee$score_impact, baseimputee$score_lesson, method = "spearman")




```


# Structural equation modeling


```{r}
modellesson <- ' 
    APP =~ Q1 + Q2 + Q3 + Q4 
    ENS =~ Q5 + Q7 + Q8 + Q9
    CLIM =~ Q10 + Q11 + Q12 + Q13
    COMO =~  Q16 + Q17 + Q18 + Q19
    CORE =~ Q20 + Q21 + Q22 + Q23 
 '
# permet de poser le modèle
lesson.fit <- cfa(model = modellesson, data = QPE4PLlesson,estimator = "MLM")

#permet de regarder toute les stat et charges factoreil
summary(lesson.fit, standardized=T, fit.measures = TRUE)
#affiche indice
fitMeasures(lesson.fit, c("rmsea", "srmr", "cfi", "tli"))
# permet de voir les modifications 
# j'utlise ~~ qui sert à dire que deux questions sont corrélé
modificationindices(lesson.fit, sort = T)
```
```{r}
modellesson2 <- ' 
    APP =~ Q1 + Q2 + Q3 + Q4 
    ENS =~  Q5+ Q7 + Q8 + Q9
    CLIM =~ Q10 + Q11 + Q12 + Q13
    COMO =~  Q16 + Q17 + Q18 + Q19
    CORE =~ Q20 + Q21 + Q22 + Q23 
    Q19	~~	Q20
    Q3	~~	Q4
 '

lesson.fit2 <- cfa(model = modellesson2, data = QPE4PLlesson, estimator = "MLM")
summary(lesson.fit2,standardized=T, fit.measures = TRUE)
semPaths(lesson.fit2,  whatLabels = "std.all",edge.label.cex = 0.5, rotation =4, edge.color ="blue")

fitMeasures(lesson.fit2, c("rmsea", "srmr", "cfi", "tli"))
```

Voici le modèle avec les corrélations

On fait pareil pour la partie lesson

```{r}
model2 <- "
PHY =~ Q24 + Q25+ Q26+Q27 #Physique
PSY=~ Q28+ Q29+ Q31+ Q32+ Q33 #Psychologique
SOC=~ Q36+ Q37+ Q38+ Q41 +Q42+ Q43+ Q44+ Q45 #Sociale
COG=~ Q46+ Q47+ Q48+ Q49+ Q50 #Cognitive
"


lesson.fit <- cfa(model = model2, data = QPE4PLimpact, estimator = "MLM")
fitMeasures(lesson.fit, c("rmsea", "srmr", "cfi", "tli", "bic"))
summary(lesson.fit, standardized=T, fit.measures = TRUE)
semPaths(lesson.fit, whatLabels = "std.all", edge.label.cex = 0.5, rotation =2, edge.color ="blue")
modificationindices(lesson.fit, sort = T)
```

```{r}
model3 <- "
PHY =~ Q24 + Q25+ Q26+Q27 #Physique
PSY=~ Q28+ Q29+ Q31+ Q32+ Q33 #Psychologique
SOC=~  Q36+Q37+ Q38+ Q41 +Q42+ Q43+ Q44+ Q45 #Sociale
COG=~ Q46+ Q47+ Q48+ Q49+ Q50 #Cognitive
Q41	~~	Q42
Q26~~Q27
Q49~~Q50
"

lesson.fit2 <- cfa(model = model3, data = QPE4PLimpact, estimator = "MLM")
fitMeasures(lesson.fit2, c("rmsea", "srmr", "cfi", "tli", "bic"))
summary(lesson.fit2, standardized=T, fit.measures = TRUE)
```

# modèle tout

Je mets tout ensemble pour créer un modèle qui relie tout les facteurs, tout comme la matrice des corrélation avec les score ca va permettre de regarder les relations entre les facteurs 

```{r}
library(lavaan)
modeletout= ' 
    APP =~ Q1 + Q2 + Q3 + Q4
    ENS =~  Q5 + Q7 + Q8 + Q9
    CLIM =~ Q10 + Q11 + Q12 + Q13
    COMO =~  Q16 + Q17 + Q18 + Q19
    CORE =~ Q20 + Q21 + Q22 + Q23 
    Q19 ~~ Q20
    Q3 ~~ Q4
    PHY =~ Q24 + Q25+ Q26+Q27 #Physique
PSY=~ Q28+ Q29+ Q31+ Q32+ Q33 #Psychologique
SOC=~ Q36+ Q37+ Q38+ Q41 +Q42+ Q43+ Q44+ Q45 #Sociale
COG=~ Q46+ Q47+ Q48+ Q49+ Q50 #Cognitive
Q41	~~	Q42
Q26~~Q27
Q49~~Q50
 '

lesson.fittt <- cfa(model = modeletout, data = QPE4PLm, estimator = "MLM")
fitMeasures(lesson.fittt, c("rmsea", "srmr", "cfi", "tli", "bic"))
summary(lesson.fittt, standardized=T, fit.measures = TRUE)



semPaths(object = lesson.fittt,
         layout = "tree",
         rotation = 1,
         whatLabels = "std",
         edge.label.cex = 0.45,
         edge.color = "black",
         residuals = FALSE,
         sizeLat = 5)

```








Rassemble les deux modèle pour étudier les corrélation entre facteurs (le sempaths permet de bien comprendre)
On regrade alors les endroits comme APP ~~ ENS qui montre la relation entre apprentissage et enseignment dans le summary (~~ désigne la corrélation)


On fait pareil mais en comparant la partie LESSON et IMPACT, je créér donc deux nouveaux facteurs pour relier les 5 facterus de lesson et les 4 de impact. Enseuite j'étudie dans le summary la relation LESSON et IMPACT

```{r}
library(lavaan)
library(semPlot)
modelett2= '    
    APP =~ Q1 + Q2 + Q3 + Q4
    ENS =~  Q5 + Q7 + Q8 + Q9
    CLIM =~ Q10 + Q11 + Q12 + Q13
    COMO =~   Q16 + Q17 + Q18 + Q19
    CORE =~ Q20 + Q21 + Q22 + Q23 
    Q19 ~~ Q20
    Q3 ~~ Q4
    LESSON =~ APP + ENS + CLIM + COMO + CORE
    PHY =~ Q24 + Q25+ Q26+Q27 #Physique
PSY=~ Q28+ Q29+ Q31+ Q32+ Q33 #Psychologique
SOC=~ Q36+ Q37+ Q38+ Q41 +Q42+ Q43+ Q44+ Q45 #Sociale
COG=~ Q46+ Q47+ Q48+ Q49+ Q50 #Cognitive
Q41	~~	Q42
Q26~~Q27
Q49~~Q50
IMPACT = ~ PHY + PSY + SOC + COG
IMPACT ~ LESSON
 '

lesson.fittt <- cfa(model = modelett2, data = QPE4PLm, estimator = "MLM")
fitMeasures(lesson.fittt, c("rmsea", "srmr", "cfi", "tli", "bic"))
summary(lesson.fittt, standardized=T, fit.measures = TRUE)
modificationindices(lesson.fittt, sort = T)
semPaths(object = lesson.fittt,
         layout = "tree",
         rotation = 1,
         whatLabels = "std",
         edge.label.cex = 0.5,
         what = "std",
         residuals = F,
         edge.color = "black")
```
